---
title: "02_práctica_modelos_autoregresivos"
author: "Pao"
date: "October 17, 2019"
output: html_document
---

```{r setup, include=FALSE}
knitr::opts_chunk$set(echo = TRUE)

library(ggplot2)
library(dplyr)
library(purrr)
library(tidyr)
library(MASS)
```

## Modelos AR(1)

Un tipo de proceso estocástico Markoviano es el modelo AR(1) o autorregresivo de orden 1.


\begin{cases} 
X(t_1) = 0 \\ 
X(t_i)=\alpha X(t_{i-1})+\epsilon(t_i), \quad 0<|\alpha|<1, \quad i=2,3,...,T 
\end{cases}

Donde $\epsilon(t_i)\sim \mathcal{N}(0,\sigma^2)$ es un proceso de ruido blanco Gaussiano


Una realización de este proceso estocástico es una caminata aleatoria.

* Codificar una función _proc_ar_1_ que devuelva una realización de este proceso durante _T_ pasos de tiempo. La función debe recibir  los parámetros $\alpha$ y $\sigma$.

* Generar una serie de tiempo para T=500 pasos de tiempo usando parámetros $\alpha=0.95$ y $\sigma=1$. Evalúe combinaciones de estos parámetros con $\alpha=0.5$  y $\sigma=0.1$. ¿Qué efecto tiene el parámetro $\alpha$?

```{r cars}
AR1 <- function(x_0, N, alpha, sigma) {
  x <- vector()
  for (i in seq(N)){
    # x[1] <- x_0
    if (i == 1){
      epsilon <- rnorm(1, mean = 0, sigma)
      x[i] <- alpha*x_0 + epsilon
    } else {
      epsilon <- rnorm(1, sigma)
      x[i] <- alpha*x[i - 1] + epsilon
    }
  }
  return(data_frame(AR1 = x, N = seq(N), alpha = alpha, sigma = sigma))
}

alpha <- c(0.95, 0.5)
sigma <- c(1, 0.1)
N <- c(500, 500)
x_0 <- c(0, 0)

args <- list(x_0, N, alpha, sigma)

pmap_dfr(args, AR1) %>% 
  ggplot(aes(N, AR1)) +
  geom_line(aes(color = factor(alpha))) +
  scale_color_discrete(name = "Alpha")
```

* Realizar N=5000 simulaciones durante T=100 pasos de tiempo. Verificar empíricamente que la esperanza del proceso tiende a cero para cualquier instante de tiempo $t_i$

```{r}
alpha <- rep(0.1, 5000)
sigma <- rep(1, 5000)
N <- rep(100, 5000)
x_0 <- rep(0, 5000)

args <- list(x_0, N, alpha, sigma)

df <- pmap_dfr(args, AR1) %>% 
  group_by(N) %>% 
  summarise(mean = mean(AR1))

ggplot(df, aes(N, mean)) +
  geom_line()
```

